【裁判字號】    95,交聲,1068
【裁判日期】    951218
【裁判案由】    違反道路交通管理處罰條例聲明異議
【裁判全文】
臺灣臺北地方法院交通事件裁定        95年度交聲字第1068號
原處分機關  臺北市交通事件裁決所
異  議  人
即受處分人  乙○○  31歲（民國○○年○月○○日生）
                    駕駛執照號碼：AC00000000號
上列異議人因違反道路交通管理處罰條例案件，對於臺北市交通
事件裁決所中華民國95年10月17日所為之處分（原處分案號：北
市裁二字第裁22—C00000000號）聲明異議，本院裁定如下：
    主  文
原處分撤銷。
乙○○汽車駕駛人，駕駛機器腳踏車不在規定車道行駛，處罰鍰
新臺幣壹仟元，並記違規點數壹點。
    理  由
一、按「禁行機車」標字，係用以告示本車道禁止機器腳踏車通
    行，道路交通標誌標線號誌設置規則第一百七十八條定有明
    文。復按道路交通安全規則所稱之「汽車」，係指在道路上
    不依軌道或電力架線而以原動機行駛之車輛（包含機器腳踏
    車）；機器腳踏車行駛之車道及轉彎，應依標誌或標線之規
    定行駛，為道路交通安全規則第二條第一項第一款及第九十
    九條第一項所明定。又道路交通管理處罰條例所稱之「車輛
    」，係指在道路上以原動機行駛之汽車（包括機器腳踏車）
    或以人力、獸力行駛之車輛；汽車駕駛人，爭道行駛而有機
    器腳踏車不在規定車道行駛之情形者，處新臺幣（下同）六
    百元以上一千八百元以下之罰鍰；而汽車駕駛人，有違反道
    路交通管理處罰條例第四十五條情形者，除依原條款處罰鍰
    外，並記違規點數一點，道路交通管理處罰條例第三條第八
    款、第四十五條第十三款及第六十三條第一項第一款分別定
    有明文。再依違反道路交通管理事件統一裁罰基準及處理細
    則第十一條第一項規定，行為人有本條例之情形者，應填製
    舉發違反道路交通管理事件通知單（以下簡稱通知單），並
    於被通知人欄予以勾記，其通知聯依下列規定辦理：一、當
    場舉發者，應填記駕駛人或行為人姓名、性別、出生年月日
    、地址、身分證統一編號及車主姓名、地址、車牌號碼、車
    輛種類。被查獲之駕駛人或行為人為受處分人時，應於填記
    通知單後將通知聯交付該駕駛人或行為人簽名或蓋章收受之
    ；拒絕簽章者，仍應將通知聯交付該駕駛人或行為人收受，
    並記明其事由及交付之時間；拒絕收受者，應告知其應到案
    時間及處所，並記明事由與告知事項，視為已收受。
二、本件異議人即受處分人乙○○於民國九十五年六月二十七日
    十八時三十九分許，騎乘車牌號碼CWP-169 號重機車，駛入
    臺北縣板橋市○○路○段劃設有「禁行機車」標字之內側車
    道，為該處執行交管勤務之臺北縣政府警察局海山分局埔墘
    派出所員警甲○○以異議人有道路交通管理處罰條例第四十
    五條第一項第十三款所定機器腳踏車不在規定車道行駛之違
    規行為，當場掣單舉發，並將通知單通知聯交異議人簽收，
    惟經異議人拒絕簽收，該員遂於通知單記明事由，告知異議
    人應到案之日期及處所，並註記拒簽收字樣，而視為異議人
    已收受上開通知。嗣異議人於九十五年八月十一日到案繳納
    罰鍰（應到案日期：九十五年七月十二日），並於同年月十
    八日向臺北市交通事件裁決所提出申訴，經臺北市交通事件
    裁決所函請原舉發機關臺北縣政府警察局海山分局調查結果
    ，仍認異議人有前開違規行為，原處分機關乃依前揭道路交
    通管理處罰條例第四十五條第一項第十三款、第六十三條第
    一項及違反道路交通管理事件統一裁罰基準表之規定，於九
    十五年十月十七日裁處受處分人罰鍰一千四百元，並記違規
    點數一點。
三、異議意旨略以：異議人於前揭時、地騎乘機車欲迴轉至對向
    車道時，遭警員欄停表示欲查看證件，異議人出示後，竟遭
    警員開單並要求簽名，異議人因不明緣由而未簽名。異議人
    為外籍旅台天主教士，對此地交通法規及執法程序之認知有
    限，於同年八月十一日辦理居留證時，始知有罰單逾期未繳
    情事。異議人欲迴轉前，有多輛機車同時迴轉，如有違規，
    何以只罰異議人；且該名執勤員警並未告知違規，僅表示要
    借看駕照，隨即開單要求異議人簽名，異議人深感不解，故
    未簽名並非拒簽；再該舉發通知單並未寄達異議人，異議人
    無從於期限內繳交罰鍰，致遭加重罰鍰，為此聲明異議，請
    求撤銷原處分等語。
四、經查，異議人就其於前揭時、地騎乘上開機車為警欄停掣單
    舉發及未於舉發通知單簽名之事實並不爭執，惟以前揭情詞
    置辯。然查本件舉發過程，業據證人即舉發員警甲○○於本
    院結證稱：伊當天在板橋市○○路○段四一二巷口執行交管
    勤務，異議人騎乘機車在中山路二段劃設有「禁行機車」標
    字之內側車道準備左轉四一二巷，伊請異議人直行駛離，異
    議人表示欲左轉而不服從離去之指揮，伊即請異議人出示駕
    照、行照，並告知異議人此處為內側車道禁行機車，應予開
    單處罰，異議人起初猶不願出示行、駕照，伊一再告知異議
    人行駛在禁行機車道之違規事實，並手指地上「禁行機車」
    之標字予異議人看，異議人如服從駛離之指揮即不會受罰，
    但因異議人不從，警方只好開單處罰，伊開單後有將通知單
    交予異議人簽收，但異議人拒簽並表示要申訴，伊即將本件
    違規事實、應到案日期、處所及申訴之權利告知異議人，異
    議人於收取駕照、行照後仍打算左轉，伊以身體擋住異議人
    ，異議人才直行駛離；當時只有異議人一部機車違規，其他
    均為左轉汽車，伊與異議人以國語交談，彼此溝通並無問題
    等語綦詳；核與其於臺北縣政府警察局員警工作記錄簿記載
    ：CWP-169號重機車於九十五年六月二十七日十八時三十九
    分在中山路二段四一二巷口行駛內側禁行機車道，依違反道
    路交通管理處罰條例第四十五條第一項第十三款開單舉發，
    於交付舉發單通知聯予違規當事人羅義達先生時，其表示未
    違規即將機車駛離，當時有告知可申訴之權利等節，及舉發
    通知單收受通知聯者簽章欄內載明：依違規事實舉發、拒簽
    收字樣等情相符，而衡諸證人甲○○為執行勤務之警員，亦
    為目睹異議人前開違規行為之原證人，依其到庭所述異議人
    之違規經過均甚為翔實，並無何違反經驗或論理法則之情形
    ，且於本件卷存證據資料內並無任何積極證據足以證明證人
    所述虛偽，亦無足可顯信證人陳述不可採之品性證據或前科
    證據存在，自不得僅因證人為本件開單舉發受處分人之員警
    即否認其在訴訟上所具有之原證人資格及其證言之證明力；
    況證人與異議人素不相識，並無仇隙，應無甘冒偽證重罪而
    設詞誣陷異議人之理；再者，交通警察掣單舉發違反道路交
    通管理處罰條例所列之違規事實，本質上為行政處分，係公
    務員基於職務上之權力，依法就特定之具體事件所為之具公
    法上效果之單方面行政行為，基於公務員為公法上行為具有
    公信力之原則，該行政行為當可被推定為真正。本件受處分
    人既未就執勤警員之舉發有何違誤提出相關證據以供調查，
    而依卷存證據資料亦無其他積極證據足資證明該員警有捏造
    事實違法取締之情事，則執勤警員本其維護交通秩序及安全
    之職責所為之上開舉發行為，自應受到合法及正確之推定。
    是本件異議人確有前揭騎乘機車不在規定車道行駛之情形，
    執勤員警依法掣單舉發，核無違誤；又舉發員警業已當場告
    知異議人違規事實，並將舉發通知單交異議人簽名收受，因
    遭異議人拒絕，該員乃依違反道路交通管理事件統一裁罰基
    準及處理細則第十一條第一項規定，告知其應到案時間及處
    所並記明事由，即視為異議人已收受，自無不合，異議人以
    其不明舉發原因故未簽名及未收受該舉發通知單之送達云云
    聲明異議，亦無理由。
五、綜上所述，受處分人確有騎乘機器腳踏車不在規定車道行駛
    之違規行為，原處分機關據以裁罰，固非無據，惟異議人雖
    未於應到案日期九十五年七月十二日前繳納罰鍰或到案聽候
    裁決，遲至九十五年八月十一日始向原處分機關繳納罰鍰（
    卷附裁決書參照），而逾越應到案期限三十日內，然查異議
    人行為後，依道路交通管理處罰條例第九十二條第三項規定
    訂定之違反道路交通管理事件統一裁罰基準及處理細則，其
    第二條之違反道路交通管理事件統一裁罰基準表，已於九十
    五年六月三十日修正發布，九十五年七月一日施行，本件原
    處分機關裁處日期為九十五年十月十七日，如依修正前違反
    道路交通管理事件統一裁罰基準表之規定，逾越應到案期限
    十五日以上三十日以內者，應裁罰一千四百元，依修正後之
    裁罰基準表則規定逾越應到案期限三十日內者，應裁罰一千
    元，則依行政罰法第五條所定「行為後法律或自治條例有變
    更者，適用行政機關最初裁處時之法律或自治條例；但裁處
    前之法律或自治條例有利於受處罰者，適用最有利於受處罰
    者之規定」之規定，比較新舊法結果，修正前基準表之規定
    顯不利於異議人，自應適用裁處時即修正後基準表之規定裁
    處。準此，原處分機關依修正前違反道路交通管理事件統一
    裁罰基準表之規定，裁處受處分人罰鍰一千四百元，尚有未
    洽，本件受處分人之異議雖無理由，然原處分機關所為之處
    分既有未當，自應由本院撤銷原處分，依道路交通管理處罰
    條例第四十五條第一項第十三款、第六十三條第一項及違反
    道路交通管理事件統一裁罰基準表之規定，裁處受處分人如
    主文第二項所示。
據上論斷，應依道路交通案件處理辦法第二十條前段，裁定如主
文。
中    華    民    國    95    年    12    月    18    日
                              交通法庭法  官  鍾淑慧
以上正本證明與原本無異
如不服本裁定應於送達後5日內向本院提出抗告狀
                                書記官  劉英芬
中    華    民    國    95    年    12    月    21    日


司法院資訊處製作；財團法人民間司法改革基金會備份。
